【裁判字號】    97,易,865
【裁判日期】    970616
【裁判案由】    詐欺
【裁判全文】
臺灣臺中地方法院刑事判決               97年度易字第865號
公  訴  人  臺灣臺中地方法院檢察署檢察官
被      告  丁○○
上列被告因詐欺案件，經檢察官提起公訴（97年度偵緝字第135號）
，及移請併案審理（97年度偵緝字第667號）本院判決如下：
    主    文
丁○○幫助犯詐欺罪，累犯，處有期徒刑伍月，如易科罰金，以
新台幣壹仟元折算壹日。
    犯罪事實
一、丁○○曾因違反臺灣地區與大陸地區人民關係條例案件，經
    臺灣高雄地方法院於民國95年6月29日，以95年度簡字第319
    8號判處有期徒刑6月確定，於96年7月7日執行完畢出監。詎
    仍不知悔改，其應可預見一般人收購金融帳戶存簿、金融卡
    等物使用，常與財產犯罪密切可預見一般人收購金融帳戶存
    簿、金融卡等物使用，常與財產犯罪密切相關，且取得他人
    存摺之目的在於收取贓物及掩飾犯行不易遭人追查，竟不顧
    他人所可能遭害之危險，仍以縱若有人持以犯罪亦無違反本
    意之不確定幫助犯意，於96年8月底某日，因其向地下錢莊
    借貸新台幣（以下同）一萬元未還，即將其向臺灣郵政股份
    有限公司臺中民權路郵局所申設之帳號00000000000000號帳
    戶，及土地銀行西台中分行000000000000000號帳戶等之存
    摺、印章、提款卡及密碼，交付予自稱姓「陳」之成年男子
    ，以抵償欠債，嗣某詐欺集團成員取得上開帳戶後，即基於
    共同意圖為自己不法所有之犯意聯絡，於96年9月14日，以
    電話向丙○○詐稱其抽中第一特獎，獎金有新台幣（下同）
    500多萬元，惟須先繳納15%之稅金及手續費，致丙○○陷於
    錯誤，於同日上午11時37分許，至臺北縣土城郵局將82 萬
    7200元匯至丁○○之上開銀行帳戶內，惟該郵局承辦人員查
    覺有異，並成功攔截該筆款項之匯出，該筆款項始未遭詐騙
    集團成員提領得逞，另於96年9月16日凌晨0時55分許。乙○○在台北縣板橋市家中連結網站聊天室時，遭詐騙集團以徵
    婚為由，要求將金融卡插入自動櫃員機依指示操作以確認身
    分，乙○○不疑有他，乃持金融卡至台北縣板橋市區○路上
    之華僑商銀之自動櫃員機插入金融卡依指示操作後，竟將1
    萬4983元匯入丁○○之上開土地銀行西台中分行戶內，旋遭
    人提領一空，嗣丙○○、乙○○二人查知被騙後，隨即檢具
    相關資料，報警循線查獲上情。
二、案經臺中市警察局第一分局報請臺灣臺中地方法院檢察署檢
    察官偵查起訴；及台北縣政府警察局板橋分局報請台灣板橋
    地方法院檢察署檢察官移請本院併案審理。
    理    由
一、訊據被告丁○○雖坦承以抵一萬元債務之代價，將其所有上
    開二件存摺、印章、金融卡及密碼，交付他人之事實，惟矢
    口否認有何幫助詐欺犯行，辯稱：伊之前向同事甲○○借款
    三千元無法還，甲○○即介紹伊向地下錢莊「陳」姓之人借
    款，後來因繳不出利息，伊便將上開郵局及銀行之存摺、提
    款卡抵押給地下錢莊，後來就無法聯絡了，伊交付存摺時不
    知會被拿去騙錢云云。經查：
  (一)被害人丙○○、乙○○二人，分別於96年9月14日、同月16
    日，因遭人詐欺，而將82萬7200元匯入被告之上開郵局帳戶
    內，及將1萬4983元匯入被告前揭銀行戶等事實，業經被害
    人丙○○、乙○○二人於警詢中指述綦詳，其二人於警詢中
    之供述，被告於本院調查證據時，知悉為證人審判外之陳述
    ，而未於言詞辯論終結前聲明異議，視為同意作為證據，且
    本院審酌其二人僅係陳述被騙經過，並未積極指認被告，應
    不至於攀誣，其二人之陳述並無不適當之情形，自有證據能
    力，此外，並有被害人之匯款執據，及被告之上開郵局、銀
    行之帳戶交易明細資料在卷可稽。足認被告之上開帳戶確已
    成為詐騙集團所使用之人頭帳戶。
  (二)按金融帳戶存摺事關個人財產權益之保障，其專有性甚高，
    除非本人或與本人具有親密或信賴者，斷無提供陌生他人持
    有使用之理，且縱令有特殊情況偶須交付他人使用，亦必對
    該人甚為熟悉、信任，且深入瞭解用途及合理性，始會安心
    提供，然被告既不知對方之真實姓名、年籍，猶將上開帳戶
    之存摺、提款卡及密碼交予對方，被告所為顯悖於社會常情
    。況被告明知對方經營地下錢莊，交付存摺、提款卡予對方
    ，已難保不會被作為犯罪之工具使用，且事後被告在無法聯
    絡對方取回上開帳戶之存摺及提款卡時，復未積極向上開郵
    局、銀行辦理存摺掛失或報警處理，被告上開所辯，均係卸
    責之詞，不足採信。
  (三)再者，目前金融機構對於個人開立帳戶使用，並無任何特殊
    之限制，一般民眾皆可隨時在金融機構開戶使用，而提供存
    摺、提款卡供他人使用，可能遭作為犯罪用之情，迭據報章
    雜誌披露，被告為40歲之成年男子，有其年籍在卷足稽，且
    係國中畢業，應具豐富之社會經驗，實無諉為不知之理，是
    被告於交付上開金融帳戶時，已預見上開金融帳戶將被不法
    之徒用於犯罪贓款之匯入流出，且不違反其本意，是被告顯
    有幫助該犯罪集團利用上開帳戶犯詐欺取財罪之不確定故意
    ，允無疑義。事證明確，被告犯行洵堪認定。本案事證已明
    ，且證人甲○○經依址傳喚，卻因查無此人而被退回傳票，
    有送達證書在卷足稽，故證人甲○○已不必再傳喚，亦無法
    傳喚，爰不再傳喚。
二、按刑法上之幫助犯，係指以幫助之意思，對於正犯資以助力
    ，而未參與實施犯罪之行為者而言（參看最高法院49年度臺
    上字第77號判例），是行為人主觀上若係以幫助他人犯罪之
    意思，而在客觀上從事構成要件以外之行為，應論以幫助犯
    。故核被告所為，係犯刑法第339條第1項詐欺取財罪之幫助
    犯（被害人丙○○被詐欺部分，被害人丙○○已將款項匯入
    被告帳戶內，詐欺集團之人已隨時可領取，此時詐欺罪犯罪
    已完成，此部分起訴時誤認係未遂犯，蒞庭檢察官已更正為
    既遂犯，附此敘明），其以一幫助行為，而使二人受騙，成
    立二罪名，為想像競合犯，依刑法第55條規定，從一重之幫
    助犯丙○○部分詐欺罪處斷，被告係幫助犯，依刑法第30條
    第2項規定，按正犯之刑減輕之。又被告曾因違反臺灣地區
    與大陸地區人民關係條例案件，經判處有期徒刑6月確定，
    於96年7月7日執行完畢，有被告前科記錄表在卷可參。其於
    徒刑執行完畢後，5年以內故意再犯有期徒刑之本罪，為累
    犯，依刑法第47條第1項之規定，加重其刑。就被害人乙○○被詐欺部分，公訴人雖未起訴，惟與已起訴部分有想像競
    合犯之裁判上一罪之關係，並經檢察官移請併案審理，為起
    訴效力所及，本院自得審判。爰審酌被告素行不佳，犯罪動
    機，及被害人所受損害不少，且否認犯罪，並經檢察官通緝
    始被緝獲到案，未見悔意，惟被害人丙○○被騙部分未被領
    取仍可取回等一切情狀，量處如主文所示之刑，並諭知易科
    罰金之折算標準。
三、據上論斷，應依刑事訴訟法第二百九十九條第一項前段，刑
    法第三十條、第三百三十九條第一項、第五十五條、第四十
    七條第一項、第四十一條第一項前段，刑法施行法第一條之
    一，判決如主文。
中    華    民    國    97    年    6     月    16    日
                  刑事第四庭    審判長法  官  林宜民
                                      法  官  許惠瑜
                                      法  官  林清鈞
上正本證明與原本無異。
如不服本判決，應於收受送達後10日內向本院提出上訴書狀（應
敘述具體理由並附繕本）。
上訴書狀如未敘述理由，應於上訴期間屆滿後20日內補提理由書
於本院。
                                書記官  陳貴卿
中    華    民    國    97    年    6     月    16    日
附錄論罪科刑法條
中華民國刑法第339條第1項
意圖為自己或第三人不法之所有，以詐術使人將本人或第三人之
物交付者，處5年以下有期徒刑、拘役或科或併科1千元以下罰金


司法院資訊處製作；財團法人民間司法改革基金會備份。
